臺灣高等法院臺南分院民事裁定
111年度抗字第96號
抗  告  人  張心怡  
上列抗告人因與相對人朱晟毅間假扣押聲明異議事件，對於中華
民國111年6月22日臺灣臺南地方法院111年度全事聲字第18號所
為裁定提起抗告，本院裁定如下：
    主  文
抗告駁回。
抗告程序費用由抗告人負擔。
    理  由
一、相對人於原法院聲請意旨略以：兩造於民國（下同）105年1
    2月20日簽立離婚協議書，約定抗告人應將坐落臺南市○○區○
    ○段0000○0地號土地及其上同段0000建號門牌號碼臺南市○○
    區○○○街00巷00號建物（下稱系爭房地）出賣，賣得價金按
    實收金額均分，伊分得約新臺幣（下同）200萬元，惟抗告
    人屢經催促，均置之不理，更於110年3月10日將系爭房地設
    定600萬元最高限額抵押權予第三人臺灣新光商業銀行股份
    有限公司（下稱新光銀行），是以抗告人現存資產與伊之債
    權相差懸殊，確有不足清償伊之所有債權，且在一般社會之
    通念上，可認其將來有不能強制執行或甚難執行之虞情事，
    爰依民事訴訟法第526條第1項規定，請准宣告於伊供擔保後
    ，就抗告人財產於200萬元範圍內為假扣押之裁定等語。原
    法院司法事務官准許相對人之聲請，抗告人聲明異議，經原
    法院法官裁定駁回異議。
二、抗告人於原法院異議及本件抗告意旨略以：兩造並未約定伊
    應於何時、以何價格出售系爭房地，伊出售系爭房地前，相
    對人並無價金分配請求權可資行使，未能釋明假扣押之請求
    。且伊就系爭房地設定600萬元最高限額抵押權之時間為110
    年3月10日，相對人於111年3月24日聲請假扣押，相差一年
    有餘，且伊以系爭房地分別於92年6月5日向台灣土地銀行、
    100年7月29日向新光銀行借款而設定最高限額抵押權，100
    年12月8日向臺南市臺南地區農會借款而設定最高限額抵押
    權，並清償上開抵押債務，因相對人未依離婚協議第1條第2
    項後段約定，歸還伊母親出借之98萬元，伊不得不另於109
    年8月19日向○○股份有限公司（下稱○○公司）借款而設定抵
    押權，繼於110年3月10日向新光銀行借款並設定600萬元最
    高限額抵押權，並清償○○公司、臺南市臺南地區農會之抵押
    債務，係借新還舊，伊抵押貸款至今均正常還款，屬一般財
    產處分運用，並無浪費財產、增加負擔或就其財產為不利益
    之處分，將成無資力狀態之情事，亦無假扣押之原因，本件
    假扣押裁定應予廢棄等語。
三、按債權人聲請假扣押，就請求及假扣押之原因，應釋明之。
    前項釋明如有不足，而債權人陳明願供擔保或法院認為適當
    者，法院得定相當之擔保，命供擔保後為假扣押，民事訴訟
    法第526條第1項、第2項定有明文。故債權人就其請求及假
    扣押之原因，倘已釋明，僅係釋明不足，法院仍得命債權人
    供擔保後為假扣押。又稱「釋明」者，係使法院就某事實之
    存否，得到大致為正當之心證，即為已足，與「證明」係當
    事人提出之證據方法，足使法院產生堅強心證，可以確信其
    主張為真實者，尚有不同。且所謂假扣押之原因，祇須合於
    同法第523條第1項「有日後不能強制執行或甚難執行之虞」
    之條件，即足當之，並不以債務人浪費財產，增加負擔或就
    其財產為不利益之處分，將達於無資力之狀態，或債務人移
    往遠方、逃匿無蹤或隱匿財產為限。倘債務人對債權人應給
    付之金錢或得易為金錢請求之債權，經催告後仍斷然堅決拒
    絕給付，且債務人現存之既有財產與債權人之債權相差懸殊
    ，將無法或不足清償滿足該債權，在一般社會之通念上，可
    認其日後有不能強制執行或甚難執行之虞之情事時，亦應涵
    攝在內。至於債權人所主張之債權能否成立，尚待本案之判
    決，非聲請假扣押時先應解決之問題。
四、經查：
  ㈠相對人主張：兩造於105年12月20日簽立離婚協議書，約定抗
    告人應將系爭房地出賣，賣得價金按實收金額均分等情，業
    據其提出離婚協議書、土地及建物登記謄本為憑（見原法院
    111年度司裁全字第176號卷第5至10頁），且相對人業已提
    起本案訴訟，民事起訴狀聲明：抗告人所有系爭房地應予變
    賣，並應給付前項不動產變賣所得價金2分之1計算之金額予
    相對人，亦有民事起訴狀可按（見本院卷第13至14頁），堪
    認其已就本件假扣押之請求予以釋明。至於抗告人否認相對
    人主張之價金分配請求權情事，要屬兩造對本案實體事項之
    爭執，尚非本件假扣押保全程序所得審究。
  ㈡相對人另主張：兩造離婚協議書就財產歸屬約定出售婚姻關
    係存續中購買之系爭房地，所得價金均分，為夫妻間剩餘財
    產之清算，應以離婚時系爭房地現存債務進行結算，僅約10
    0至200萬元間，抗告人後續再自行增加、變更貸款銀行及金
    額，損害伊可分配之金額，抗告人於簽署離婚協議書後，10
    9年8月19日向○○公司借款而設定抵押權，繼於110年3月10日
    向新光銀行借款並設定600萬元最高限額抵押權，擔保債權
    確定期日為140年3月8日，明顯減損系爭房地價值，係對於
    財產不利益之處分，有日後不能強制執行或甚難強制執行之
    虞等情，有土地及建物登記謄本、臺南市地籍異動索引可稽
    （見原法院111年度司裁全字第176號卷第7至10頁，原法院
    全事聲字卷第18號第21至35頁），抗告人則予否認，由此可
    見，抗告人迄今仍爭辯相對人對其有變賣系爭房地之價金請
    求權存在，且抗告人所增加變更之最高限額抵押權設定，已
    增加負擔，或可能使相對人於依離婚協議書所得分配系爭房
    地出賣價金之權利減少，堪認相對人就其主張抗告人就其請
    求變賣系爭房地之價金分配請求債權，經催告後仍堅決拒絕
    ，並就系爭房地增加負擔，且抗告人現存之既有財產，或將
    不足清償以滿足該債權，在一般社會之通念上，可認其日後
    有不能強制執行或甚難執行之虞有無法實現伊債權之可能，
    應認假扣押原因已提出釋明，且相對人復陳明願供擔保以補
    釋明之不足，則本件假扣押之聲請，依上開說明，應予准許
    。
五、從而，抗告人對於原法院司法事務官准予假扣押之處分聲明
    異議，並無理由，原法院裁定駁回其異議，核無不合。抗告
    意旨指摘原裁定不當，求予廢棄，為無理由，應予駁回。
六、據上論結：本件抗告為無理由，爰裁定如主文。
中　　華　　民　　國　　111 　年　　9 　　月　　29　　日
                  民事第三庭    審判長法  官  郭貞秀

                                      法  官  蔡孟珊

                                      法  官  洪挺梧
上為正本係照原本作成。
本裁定除以適用法規顯有錯誤為理由外，不得再抗告。如提再抗
告，應於收受送達後十日內向本院提出再抗告狀（須附繕本），
並繳納再抗告費新臺幣一千元。
提起再抗告應委任律師或具有律師資格之人之委任狀；委任有律
師資格者，另應附具律師資格證書及釋明委任人與受任人有民事
訴訟法第466條之1第1項但書或第2項所定關係之釋明文書影本。
中　　華　　民　　國　　111 　年　　9 　　月　　29　　日

                                      書記官  蘇玟心

【附註】
民事訴訟法第495條之1第2項準用同法第466條之1第1、2項規定
：
⑴對於第二審判決上訴，上訴人應委任律師為訴訟代理人。但上
  訴人或其法定代理人具有律師資格者，不在此限。
⑵上訴人之配偶、三親等內之血親、二親等內之姻親，或上訴人
  為法人、中央或地方機關時，其所屬專任人員具有律師資格並
  經法院認為適當者，亦得為第三審訴訟代理人。
民事訴訟法第466條之2第1項：
上訴人無資力委任訴訟代理人者，得依訴訟救助之規定，聲請第
三審法院為之選任律師為其訴訟代理人。